臺灣高等法院交通法庭判決　　　　　　　　　　　九十一年度交上訴字第一七二號
　　上　訴　人　　臺灣桃園地方法院檢察署檢察官
　　被　　　告　　甲○○
右上訴人因被告公共危險案件，不服臺灣桃園地方法院九十一年度交訴字第一０號，
中華民國九十一年五月二十二日第一審判決（起訴案號：臺灣桃園地方法院檢察署九
十年度偵字第三六七二、一五二三一號）提起上訴，本院判決如左：
    主  文
上訴駁回。
    理  由
一、公訴意旨略以：甲○○於民國九十年二月三日下午，駕駛車牌號碼Ｌ五─九四一
    八號小客車沿桃園縣中壢市○○路由中山路往中正路方向行駛，適有乙○○（業
    因過失傷害人，判處有期徒刑二月，如易科罰金，以三百元折算一日確定）於同
    日下午則騎乘車牌號碼ＢＭＵ─六八二號機車沿同市○○路由中正路往中山路方
    向行駛，於同日十六時二十五分，雙方行經大同路與中平路口，甲○○本應注意
    車輛行至無號誌或號誌故障而無交通警察指揮之交通路口，轉彎車應暫停讓直行
    車先行，並減速慢行，作隨時停車之準備；乙○○應注意行車速度，依標誌或標
    線之規定，無標誌或標線者，在市區道路，時速不得超過五０公里；行經無號誌
    之交岔路口應減速慢行，作隨時停車之準備，而依當時天候陰、路面狀態乾躁、
    無缺陷、無障礙物、視距良好等情況，並無不能注意之情事，竟疏未注意超速行
    駛，詎甲○○、乙○○分別疏未注意上揭規定，甲○○駕駛右述車輛左轉欲駛入
    中平路，未暫停讓直行之乙○○先行，而乙○○騎乘右開機車至該路口，非但未
    減速慢行，反以五十公里以上時速超速前行，致二車因而擦撞，頓時造成上開機
    車倒地滑行數公尺後而撞上路旁行人丙○○，致丙○○受有右股骨髁上骨折之傷
    害。甲○○肇事後，駕駛上開自用小客車逃逸，未留在現場處理事故，嗣經警通
    知始到案說明。因認被告甲○○涉犯刑法第一百八十五條之四肇事逃逸罪嫌（被
    告另涉刑法第二百八十四條第一項過失傷害罪嫌部分，經原審判決公訴不受理後
    ，因檢察官未就此部分提起上訴，此部分業已確定）。
二、按犯罪事實應依證據認定之，無證據不得推定其犯罪事實，又不能證明被告犯罪
    者，應諭知無罪之判決，刑事訴訟法第一百五十四條、第三百零一條第一項定有
    明文。刑事訴訟法上所謂認定犯罪事實之證據，係指足以認定被告確有犯罪行為
    之積極證據而言，如未能發現相當證據或證據不足以證明，自不能以推測或擬制
    之方法，以為裁判基礎，最高法院二十九年上字第三一０五號及四十年台上字第
    八十六號分別著有判例；又認定不利於被告之事實，須依積極證據，苟積極證據
    不足為不利被告之認定時，即應為有利於被告之認定，更不必有何有利之證據，
    最高法院三十年上字第八一六號判例參照。另按行為非出於故意者不罰，刑法第
    十二條第一項亦定有明文，所謂故意係指行為人認知客觀不法構成要件並意欲實
    現不法構成要件之主觀心態，而刑法第一百八十五條之四係規定：「駕駛動力交
    通工具肇事，致人死傷而逃逸者，處六月以上五年以下有期徒刑」，即須行為人
    於肇事後，明知有因事故發生死傷之結果而逃逸，始該當上開規定之構成要件。
三、公訴意旨認被告甲○○涉犯上開肇事逃逸之罪嫌，無非係以被告甲○○於右揭時
    、地因過失肇事後，並未留在現場處理事故為其論罪之依據。訊據被告甲○○固
    坦承於右揭時、地與被告乙○○發生擦撞車禍，且事後未留在現場處理即駛離之
    事實，惟堅決否認有何肇事逃逸之犯行，辯稱：案發當時現場車流量多，而伊認
    為是乙○○超速撞到伊，伊沒有錯，若停在現場會影響交通，且伊遠見乙○○及
    乘客二人倒地後又站起來，以為沒人受傷，所以才離開現場，實不知乙○○之上
    開機車有撞到告訴人，伊並非想要逃逸等語。
四、經查：
（一）、被告乙○○於原審調查程序中供稱：伊被甲○○撞到，機車滑行一段約三、
        四公尺後才撞到告訴人，伊跌倒後沒受傷，立刻站起來，而伊是人站起來才
        看到告訴人被撞到，當時甲○○已將車開走，伊認為甲○○應該沒看到伊的
        機車滑行撞到告訴人等語（見原審卷第二十頁），而被告乙○○與甲○○均
        為本件車禍之肇事者，為釐清責任歸屬，衡常被告乙○○當無為迴護被告甲
        ○○而為不實陳述之可能，是其上開所述應堪採信，足見被告甲○○於案發
        當時對告訴人遭上開機車撞倒受傷一情並未見聞。
（二）、又告訴人迭於警訊、偵查及原審調查時證稱：伊沒有看到被告甲○○所駕駛
        之上開自用小客車與被告乙○○所騎乘之上開機車發生擦撞，只看到乙○○
        車速很快，突然衝過來，把伊撞倒，機車也倒下，乙○○及乘客隨即站起來
        等語（見原審卷第三十六頁），及參以上開道路交通事故調查報告表事故現
        場圖部分所示之刮地痕長達三．五公尺，則右揭發生車禍之地點與告訴人遭
        上開機車撞擊之處，其間距離確達數公尺之遙，並非僅在咫尺一節足可認定
        ，益徵被告甲○○上開所辯伊遠見乙○○等二人站起來，不知告訴人被撞到
        一情尚非無據，基此，案發當時被告甲○○是否明知因伊肇事而致告訴人受
        傷乙節，實非無疑。
（三）、再者，本件車禍發生之時間為十六時二十五分許，依上開道路交通事故調查
        報告表光線部分之記載為日間自然光線，是認當時天色非達昏暗不堪之境，
        且證人黃裕興即案發當時至現場處理事故員警亦於原審到庭具結證稱：案發
        當時現場路小、車子很多等語（見原審卷第二十二頁），顯見案發當時現場
        自非有人煙稀少，察覺不易之情，因而被告甲○○當知其縱逃逸仍將遭人記
        下車號而事後為警循線查獲，衡常被告甲○○已無甘冒另須遭受肇事逃逸刑
        事責任追訴風險之必要，況被告甲○○所駕駛之上開自用小客車本有投保且
        事後保險公司已理賠告訴人之損害，有桃園縣新屋鄉調解委員會調解書乙紙
        附卷足憑（附原審卷第十一頁），而告訴人亦撤回對被告甲○○過失傷害部
        分之刑事告訴經原審判決公訴不受理確定，被告甲○○更無肇事逃逸之動機
        ，據之，尚不得僅因被告甲○○確有與被告乙○○發生擦撞車禍後，而未留
        在現場處理之行為，即據以認定其於為上開行為之時，即明知告訴人因本件
        車禍事故受有傷害，而具有意欲實現肇事逃逸不法構成要件之主觀心態。
    綜上，無從僅憑公訴意旨所述上開論據，即認被告甲○○有如公訴人所指肇事逃
    逸之明知故意，揆諸前揭法條及判例說明，自屬不能證明被告甲○○犯罪而應就
    其被訴肇事逃逸部分為無罪之諭知。
四、此外，復查無其他積極證據，足資認定被告有何公訴意旨所指之肇事逃逸犯行，
    被告肇事逃逸犯行尚屬不能證明，原審因之為被告無罪之判決，核無不合。檢察
    官上訴意旨猶執陳詞，以被告應成立肇事逃逸罪名，指摘原判決不當，並無理由
    ，應予駁回。
據上論斷，應依刑事訴訟法第三百六十八條，判決如主文。
本案經檢察官洪泰文到庭執行職務。
中      華      民      國    九十一    年     十一     月    二十九    日
                    臺灣高等法院交通法庭
                                  審判長法  官  葉  騰  瑞
                                        法  官  黃  國  忠
                                        法  官  江  國  華
右正本證明與原本無異。
如不服本判決應於收受送達後十日內向本院提出上訴書狀，其未敘述上訴之理由者並
得於提起上訴後十日內向本院補提理由書（均須按他造當事人之人數附繕本）。
                                        書記官  吳  碧  玲
中      華      民      國    九十一    年    十二      月      二      日
